臺灣彰化地方法院民事判決　94年度訴字第143號
　　原　　　告　甲○○
　　　　　　　　　住彰化縣秀水.
　　訴訟代理人　華嘉遠律師
　　被　　　告　彰化商業銀行股份有限公司
　　　　　　　　　設台中市○區.
　　法定代理人　乙○○
　　　　　　　　　住同上
　　訴訟代理人　丙○○
　　　　　　　　　住台北市大同區○○○路123號3樓
上列當事人間債務人異議之訴事件，本院於民國94年4月14日言
詞辯論終結，判決如左：
    主      文
原告之訴駁回。
訴訟費用由原告負擔。
    事實及理由
一、原告起訴聲明：（一）本院94年度執字第1177號清償票款強
    制執行事件所依據台北地方法院板橋分院北板分元民執公字
    第17244號債權憑證判令(1)原告債務人應給付被告新台幣1,5
    12,806元及利息與違約金(2)原告債務人應給付被告新台幣35
    3,250元及利息與違約金等兩項內容對原告應不得為執行。
    （二）本院94年度執字第1177號清償票款強制執行事件所為
    之強制執行程序應予撤銷。主張要旨略謂：被告於94年1月1
    9日以原臺灣臺北地方法院板橋分院（現改制為臺灣板橋地
    方法院）北板分元民執公字17244號債權憑證，向本院民事執
    行處聲請強制執行原告所有之不動產，並由本院以94年度執
    字1177號受理執行在案。惟該債權憑證所確定之請求權係票
    款關係，其消滅時效期間為5年。因此被告於71年間取得確
    定判決執行名義，遲至78年始聲請強制執行，期間已逾6年
    ；其後，於87年12月1日執行後，延至94年1月20日再聲請強
    制執行，期間亦逾6年，其請求權因5年間不行使而消滅。
    本件被告怠於行使票款之請求權，消滅時效已完成，原告得
    拒絕給付，顯有消滅被告請求之事由發生，爰依強制執行法
    第14條第1項前段提起本件訴訟等語。
二、被告則聲明駁回原告之訴。其抗辯略稱：被告於71年間對原
    告等人取得法院確定判決之執行名義後，旋即於同年聲請強
    制執行，於73年間因執行無效果由法院發給債權憑證。其後
    ，被告於78年間再聲請強制執行無效果，由法院於同年6 月
    10發給債權憑證；被告接續於83年6月2日聲請強制執行無效
    果，於同年6月10日發給債權憑證；被告於86年3月20日復聲
    請強制執行，經臺灣士林地方法院以86年度執字第1880號強
    制執行事件受理執行在案，而於87年11月30日受償部分債權
    終結。嗣被告於92年5月7日再次聲請強制執行，經台灣台北
    地方法院以92年度執字第15298號強制執行事件受理執行在
    案，惟因執行無效果，發給債權憑證。被告自取得執行名義
    後，均接續於五年內聲請強制執行，已生時效中斷之效力。
    茲被告於94年1月20日以前開債權憑證，再次對原告及其他
    債務人向本院聲請強制執行，並無請求權時效已完成之情形
    ，原告自不得以時效業經完成而拒絕給付，提起本件債務人
    異議之訴等語。
三、本件關鍵爭點為被告自71年取得執行名義後，迄78年止，該
    期內曾否聲請強制執行？及自87年12月1日起迄94年1月20日
    止，該期間內曾否聲請強制執行？至於其餘原告之主張及被
    告之抗辯，兩造俱互不為爭執。按執行名義成立後，如有消
    滅或妨礙債權人請求之事由發生，債務人得於強制執行程序
    終結前，向執行法院對債權人提起異議之訴；如以裁判為執
    行名義時，其為異議原因之事實發生在前訴訟言詞辯論終結
    後者，亦得主張之，固為強制執行法第14條所明定。惟依民
    法第129條第1項第5款規定，開始執行行為或聲請強制執行
    ，其消滅時效因而中斷。再經確定判決或其他與確定判決有
    同一效力之執行名義所確定之請求權，其原有消滅時效期間
    不滿五年者，因中斷而重行起算之時效期間為五年，同法第
    137條第2項定有明文。準此以論，票據債權人於取得確定勝
    訴判決後，其請求權之時效消滅期間即變更為五年，債權人
    往後各次聲請強制執行之期間如相距未逾五年，其請求權時
    效即中斷重新起算，而無時效完成之情形。
四、經查：本件被告係於71年間對原告及其他債務人取得確定判
    決（部分勝訴部分敗訴）之執行名義後，旋即於同年向臺灣
    臺北地方法院對原告及其他債務人聲請強制執行無效果，而
    由該法院於73年7月7日發給債權憑證；其後原告於78年間再
    聲請強制執行無效果，由法院於同年6月10發給債權憑證。
    其間，被告曾於83年6月2日聲請強制執行無效果，由法院於
    同年6月10日發給債權憑證，被告並於86年3月20日復聲請強
    制執行，經臺灣士林地方法院以86年度執字第18 80號強制
    執行事件受理在案，而於87年11月30日受償部分債權終結，
    發給債憑證。嗣被告於92年5月7日再次聲請強制執行，經臺
    灣臺北地方法院於92年5月13日發給債權憑證等事實，有被
    告提出，並為原告不爭執之臺灣臺北地方法院71年訴字第23
    35號民事判決及確定證明書、原臺灣臺北地方法院板橋分院
    債權憑證、被告民事強制執行聲請狀、台灣台北地方法院民
    事執行處通知及繼續執行紀錄表等件影本為證，並經本院調
    取本院94年度執字第1177號民事執行卷宗查閱卷附債權憑證
    正本上相關註記無訛。則原告主張被告自71年起迄78年止，
    及自87年12月1日起迄94年1月20日止之各該期間內，均未曾
    對原告聲請強制執行等語，自屬無據，不能採取。
五、綜上所述，被告取得確定判決之執行名義後，距其首次聲請
    請強制執行，暨歷次換發債權憑證後之各次聲請強制執行，
    均未逾五年之時效期間。原告主張被告之債權請求權已罹於
    時效消滅，提起債務人異議之訴，自屬無據。從而，原告依
    強制執行法第14條第1項之規定，請求請求判命如前訴之聲
    明所示，為無理由，應予駁回。
六、訴訟費用負擔之依據：民事訴訟法第78條。
中　　華　　民　　國　　94　　年　　4 　　月　　28　　日
                  民事第一庭  法  官　蔡紹良
以上為正本係照原本作成。
如對本判決上訴，應於判決送達後二十日內向本院提出上訴狀。
                              法院書記官　田慧賢
中　　華　　民　　國　　94　　年　　4 　　月　　28　　日
